臺灣臺中地方法院刑事判決
110年度交訴字第360號
公  訴  人  臺灣臺中地方檢察署檢察官
被      告  郭萌茂


選任辯護人  陳益軒律師
被      告  祝敬棠


選任辯護人  陳浩華律師
上列被告因過失致死等案件，經檢察官提起公訴（110年度偵字
第11741號），被告就被訴事實為有罪之陳述，本院裁定行簡式
審判程序，判決如下：
    主  文
郭萌茂犯過失致人於死罪，處有期徒刑陸月，如易科罰金，以新
臺幣壹仟元折算壹日。
祝敬棠犯過失致人於死罪，處有期徒刑伍月，如易科罰金，以新
臺幣壹仟元折算壹日。
    事  實
一、郭萌茂於民國110年1月7日中午12時許，駕駛車牌號碼000-0
    000號自用大貨車（下稱A車），沿臺中市大里區仁堤路由東
    往西方向行駛，行經仁堤路13820號路燈桿前，欲往左迴車
    駛入仁堤公園停車場時，本應注意汽車迴車前，應暫停並顯
    示左轉燈光或手勢，看清無來往車輛，並注意行人通過，始
    得迴轉，而依當時天候陰、日間自然光線、柏油路面、乾燥
    、無缺陷、無障礙物、視距良好等狀況，並無不能注意之情
    事，竟疏未注意及此，貿然左轉迴車。適祝敬棠騎乘車牌號
    碼000-0000號普通重型機車（下稱B車）搭載張詠翔，沿仁
    堤路由西往東方向行駛至該處，亦疏未注意車前狀況，見狀
    煞車閃避不及而人、車倒地，祝敬棠因此受有肝臟損傷併血
    腫、左股骨幹粉碎性骨折、兩側恥骨骨折、右手第五指中斷
    指骨骨折、右側手部擦傷、多處損傷等傷害；張詠翔並遭A
    車右後輪輾壓致口、鼻、雙耳大量滲血、頭頸部扭曲變形等
    多處損傷。後張詠翔雖經送往仁愛醫療財團法人大里仁愛醫
    院（下稱仁愛醫院）救治，惟仍因本件車禍造成顏面骨折變
    形、頸部損傷，導致重度顱腦損傷出血、中樞神經休克，而
    延至同日中午12時55分許，傷重不治死亡。
二、案經祝敬棠、張詠翔之母陳家梅告訴及臺灣臺中地方檢察署
    檢察官相驗後簽分偵查起訴。
    理  由
一、被告郭萌茂、祝敬棠所犯係死刑、無期徒刑、最輕本刑為3 
    年以上有期徒刑以外之罪，其等於準備程序中就被訴事實為
    有罪之陳述，經法官告知簡式審判程序之旨，並聽取當事人
    之意見後，本院認為適宜由受命法官獨任進行簡式審判程序
    。
二、上揭犯罪事實，業據被告郭萌茂、祝敬棠於警詢、偵訊及本
    院審理中均坦承不諱，核與證人即告訴人陳家梅於警詢、偵
    查中之證述情節大致相符，並有110年1月7日員警職務報告
    書（相卷第17頁）、張詠翔之仁愛醫院診斷證明書（相卷第
    35頁）、道路交通事故現場圖、道路交通事故調查報告表㈠
    、㈡（相卷第41至45頁）各1份、現場照片35張、對向來車之
    行車紀錄器畫面截圖9張、A車之後方行車紀錄器畫面截圖9
    張、A車之右後方行車紀錄器畫面截圖15張（相卷第47至117
    頁）、證號查詢汽車駕駛人、車號查詢汽車車籍、證號查詢
    機車駕駛人、車號查詢機車車籍結果各1份（相卷第149至15
    5頁）、臺灣臺中地方檢察署相驗筆錄、相驗屍體證明書、
    檢驗報告書各1份、相驗照片7張（相卷第159至209頁）、11
    0年5月31日員警職務報告書（發查卷第11頁）、祝敬棠之仁
    愛醫院診斷證明書（他卷第5頁）各1份在卷可稽。足認被告
    2人上開任意性自白，與客觀事實相符，堪可採信。
三、按汽車迴車前，應暫停並顯示左轉燈光或手勢，看清無來往
    車輛，並注意行人通過，始得迴轉；汽車行駛時，駕駛人應
    注意車前狀況，並隨時採取必要之安全措施，道路交通安全
    規則第106條第1項第5款、第94條第3項分別定有明文。查被
    告郭萌茂、祝敬棠分別領有職業聯結車、普通重型機車駕駛
    執照，有前引之證號查詢汽、機車駕駛人資料附卷可佐，是
    其等對於上開規定及注意義務自難諉為不知，應確實遵守，
    以維交通安全。而依當時天候陰、日間自然光線、柏油路面
    、乾燥、無缺陷、無障礙物且視距良好等情，有前引之道路
    交通事故調查報告表㈠在卷可查，被告2人顯然並無不能注意
    之情事，竟疏未注意安全小心駕駛，被告郭萌茂未看清無來
    往車輛即貿然左轉迴車、被告祝敬棠未注意車前狀況即貿然
    前行，因而肇生本件車禍，其等行為自均有過失。又本案經
    送臺中市車輛行車事故鑑定委員會鑑定後，再送臺中市車輛
    行車事故鑑定覆議委員會覆議結果，認被告郭萌茂駕駛自用
    大貨車，往左迴車擬駛出路外、未看清無來往車輛讓其先行
    ，為肇事主因；被告祝敬棠駕駛普通重型機車，未注意車前
    狀況適採安全措施，為肇事次因等語，有臺中市交通事件裁
    決處110年6月8日中市交裁管字第1100032986號函暨所附臺
    中市車輛行車事故鑑定覆議委員會覆議意見書1份在卷足憑
    （偵卷第11至14頁），與本院前揭判斷並無二致，益徵被告
    2人之駕駛行為確有過失。又被告即被害人祝敬棠因被告郭
    萌茂上述過失行為致受有前揭傷勢；被害人張詠翔因被告2
    人上述過失行為致受有前揭傷勢，經送醫急救後，仍於110
    年1月7日中午12時55分許不治死亡等情，有前引之祝敬棠之
    仁愛醫院診斷證明書、張詠翔之仁愛醫院診斷證明書、臺灣
    臺中地方檢察署相驗屍體證明書各1份附卷可查，足認被告
    郭萌茂之過失行為與祝敬棠之傷害結果間；被告2人之過失
    行為與被害人張詠翔之死亡結果間，均有相當因果關係，殆
    無疑義。是本案事證明確，被告2人上開犯行，均堪認定，
    應依法論科。
四、論罪科刑：
  ㈠核被告郭萌茂所為，係犯刑法第276條之過失致人於死罪及刑
    法第284條前段之過失傷害罪；被告祝敬棠所為，係犯刑法
    第276條之過失致人於死罪。被告郭萌茂以一過失行為致祝
    敬棠受傷、致張詠翔死亡，係一行為觸犯數罪名之想像競合
    犯，應依刑法第55條前段規定，從一重之過失致人於死罪處
    斷。
　㈡被告郭萌茂於肇事後，在有偵查犯罪職權之公務員發覺前，
    即向到達事故現場處理之警員坦承為肇事人；被告祝敬棠於
    肇事後，在有偵查犯罪職權之公務員發覺前，即向到達傷者
    就醫醫院處理之警員坦承為肇事人，有臺中市政府警察局道
    路交通事故肇事人自首情形紀錄表2份在卷可考（相卷第125
    、127頁），堪認被告2人對於未發覺之罪自首而接受裁判，
    爰均依刑法第62條前段規定，減輕其刑。
  ㈡爰以行為人之責任為基礎，審酌被告2人駕車、騎車上路，本
    應謹慎注意遵守交通規則，以維護其他參與道路交通者之安
    全，竟疏未注意，致生本件車禍事故，不僅使被害人張詠翔
    不治死亡，更造成其家屬心中永難彌補之傷痛，被告郭萌茂
    並同時致祝敬棠受有前揭傷害，2人所為實屬不該；惟念被
    告2人犯後均坦承犯行，犯後態度尚佳，雖迄今未能與被害
    人張詠翔家屬達成和解並賠償損害，惟係因雙方就和解金額
    未能達成一致之故，且被告2人於本院調解時同意共同賠償
    告訴人陳家梅新臺幣（下同）580萬元（本院卷第77頁），
    自非可謂全無悔意。兼衡被告2人之過失程度，及被告郭萌
    茂自述學歷為高職畢業之智識程度、擔任大貨車司機、每月
    收入3、4 萬元、房貸未繳清、經濟狀況勉持、尚須扶養其
    妻及2名讀大學的小孩之生活狀況；被告祝敬棠自述學歷為
    大學畢業之智識程度、在山上務農、每月收入約1萬元、經
    濟狀況勉持、無扶養親屬之生活狀況（本院卷第71頁）等一
    切情狀，分別量處如主文所示之刑，並均諭知易科罰金之折
    算標準。至被告祝敬棠之辯護人固請求予以被告祝敬棠緩刑
    宣告等語（本院卷第71頁），然因被告祝敬棠並未與告訴人
    陳家梅達成和解或取得其諒解，本院既已審酌上揭情狀而為
    量刑，若再予以緩刑之宣告，恐難達警惕之效果，本院綜合
    上開情節，認不宜為緩刑之宣告，附此敘明。
據上論斷，依刑事訴訟法第273條之1第1項、第299條第1項前段
，刑法第276條、第284條前段、第55條、第62條前段、第41條第
1項前段，刑法施行法第1條之1第1項，判決如主文。
本案經檢察官何昌翰提起公訴，檢察官陳僑舫到庭執行職務。
中　　華　　民　　國　　111 　年　　2 　　月　　24　　日
                  刑事第九庭    法  官  鄭永彬
以上正本證明與原本無異。
如不服本判決應於收受判決後20日內向本院提出上訴書狀，並應
敘述具體理由；其未敘述上訴理由者，應於上訴期間屆滿後20日
內向本院補提理由書（均須按他造當事人之人數附繕本）「切勿
逕送上級法院」。
告訴人或被害人如不服判決，應備理由具狀向檢察官請求上訴，
上訴期間之計算，以檢察官收受判決正本之日起算。
                                書記官  林奕珍
中　　華　　民　　國　　111 　年　　2 　　月　　24　　日
附錄本判決論罪科刑法條
刑法第276條：
因過失致人於死者，處5年以下有期徒刑、拘役或50萬元以下罰
金。
刑法第284條：
因過失傷害人者，處1年以下有期徒刑、拘役或10萬元以下罰金
；致重傷者，處3年以下有期徒刑、拘役或30萬元以下罰金。